【裁判字號】    99,台上,5751
【裁判日期】    990916
【裁判案由】    傷害致人於死
【裁判全文】
最高法院刑事判決            九十九年度台上字第五七五一號
上  訴  人  甲○○
選任辯護人  張漢榮律師
上列上訴人因傷害致人於死案件，不服台灣高等法院中華民國九
十七年十二月九日第二審判決（九十七年度上訴字第三八九六號
，起訴案號：台灣基隆地方法院檢察署九十六年度偵字第四二六
三號），提起上訴，本院判決如下：
    主  文
上訴駁回。
    理  由
按刑事訴訟法第三百七十七條規定：上訴於第三審法院，非以判
決違背法令為理由，不得為之；是提起第三審上訴，應以原判決
違背法令為理由，係屬法定要件。如果上訴理由書狀並未依據卷
內訴訟資料具體指摘原判決不適用何種法則或如何適用不當，或
所指摘原判決違法情事，顯與法律規定得為第三審上訴理由之違
法情形不相適合時，均應認其上訴為違背法律上之程式，予以駁
回。原判決認定上訴人甲○○（真實姓名詳卷）有其事實欄所載
犯行，因而維持第一審論上訴人以傷害兒童之身體，因而致兒童
於死罪，處有期徒刑柒年陸月，及為相關從刑宣告之判決，駁回
上訴人在第二審之上訴。已詳敘其所憑證據及取捨證據認定之理
由。而證據之取捨與其證明力之判斷，以及事實有無之認定，屬
事實審法院之職權，苟其取捨證據與判斷證據證明力並不違背經
驗法則及論理法則，即不容任意指為違背法令，而執為第三審適
法之上訴理由。原判決依憑上訴人於警詢、偵查及審理中之供述
、證人甲男〔即被害兒童林○○（下稱林童）之父〕之證述、長
庚紀念醫院出具之診斷證明書、行政院衛生署基隆醫院民國九十
六年八月三十日基醫病字第0960007157號函檢附之林童急診病歷
及林童受傷情形照片、扣案之扁狀長型木棍一支、相驗筆錄、相
驗照片、解剖筆錄、解剖照片、法務部法醫研究所（下稱法醫研
究所）九十六年十月十九日（96）醫剖字第0961101301號解剖報
告書、鑑定報告書、台灣基隆地方法院檢察署相驗屍體證明書、
法醫研究所九十七年五月三十日法醫理字第0970002441號函等證
據，本於事實審法院之推理作用，認定上訴人犯有本件罪行。另
說明上訴人為林童之母，雖以木棍用力擊打林童手腳、以腳踹踢
林童腹部，致林童身體多處紅腫瘀傷。然手腳非屬身體要害，且
據解剖結果，林童腹腔、心臟、肝臟、消化道、腎臟、胰臟、脾
臟均無受傷情形；上訴人係因林童吵鬧導致其情緒不佳，一時氣
憤下所為，難認有殺人犯意。復謂：加重結果犯，以行為人對於
加重結果之發生在客觀上能預見而不預見者為要件，行為人僅對
基本行為所犯之輕罪有認識，對加重結果無認識，惟對加重結果
，在客觀情形，一般人能預見者即足當之。本件案發現場不寬敞
，上訴人與林童之活動範圍狹小。當時林童背對房內單人床站立
，距離單人床約四十公分，該單人床床架為金屬材質，床架上方
放置木板，床架邊緣未以軟物包覆，僅以床單覆蓋，堪認林童站
立位置距單人床金屬床緣甚近，則林童因重心不穩撞擊該未以軟
物包覆之金屬床緣而受傷之危險性甚高；又案發時，林童未滿二
歲，身材瘦小，身體及頭骨發展未臻健全，用手推打其頭部，極
易造成頭部嚴重傷害而導致死亡之結果，一般人本其知識經驗於
客觀上所得認識。而上訴人及甲男均陳明，林童尚無法站立行走
，則林童背對單人床站立時，重心不穩，應堪認定。衡情，在空
間狹小之房間，用力推打身體發展尚非健全且無法自行站立行走
之幼兒正面，會使幼兒因重心不穩往後傾倒，頭部撞擊未以軟物
包覆之金屬床架邊緣，可能導致顱內出血死亡之結果，亦屬一般
人於客觀上所得認識，且依當時情形，並無不能預見之事由，上
訴人主觀上疏未預見，仍以手用力推打林童頭部，使林童重心不
穩往後傾倒，後腦近顱頂處撞擊金屬床緣成傷，送醫不治死亡。
依上說明，上訴人所為，已該當加重結果犯之要件。雖林童最終
死亡原因，係住院期間併發感染及多器官衰竭。然係因顱內出血
造成腦死後長期臥床所致，足徵林童之死亡結果與上訴人犯行間
，委有相當因果關係。至上訴人否認犯罪之辯解，何以不足採，
亦在理由內逐一詳加指駁。所為論斷，核與經驗法則及論理法則
無違。上訴意旨，指其以手推林童，導致林童頭部撞擊金屬床架
邊緣，終至死亡之結果，僅應成立傷害或過失致人於死罪。係就
原判決已明白論斷之事項，漫加爭論，殊非適法之第三審上訴理
由。又量刑輕重係屬事實審法院得依職權自由裁量之事項，苟法
院於量刑時，已以行為人之責任為基礎，並斟酌刑法第五十七條
各款所列情狀，而未逾越法定範圍，又未濫用其職權，即不得遽
指為違法。原判決以第一審法院審酌上訴人於警詢、偵審時雖坦
承主要犯罪事實，並深表悔悟，然其為林童之母，本應悉心照護
，使其得以健全成長，而幼兒哭鬧或不聽管教在所難免，上訴人
更應本於愛心及耐心教之育之，詎以木棍擊打，復以腳踹踢腹部
，再猛力推打尚無自行站立行走能力之林童，終致死亡之結果，
行為至為不當，所生危害非輕等一切情狀，乃維持第一審判決所
量處之刑，已就刑法第五十七條各款所定事項及其責任基礎暨一
切情事，予以審酌，無違比例原則情形。上訴意旨指摘原判決量
刑有違罪刑相當原則，核係對於原審裁量權之適法行使，任意指
摘，亦與法律規定得為第三審上訴理由之違法情形，不相適合。
本件上訴違背法律上之程式，應予駁回。
據上論結，應依刑事訴訟法第三百九十五條前段，判決如主文。
中    華    民    國  九十九  年    九    月   十六   日
                      最高法院刑事第八庭
                          審判長法官  洪  文  章
                                法官  王  居  財
                                法官  郭  毓  洲
                                法官  黃  梅  月
                                法官  沈  揚  仁
本件正本證明與原本無異
                                      書  記  官
中    華    民    國  九十九  年    九    月  二十一  日
                                                      Ｅ

司法院資訊處製作；財團法人民間司法改革基金會備份。
